【裁判字號】    92,上訴,1737
【裁判日期】    920731
【裁判案由】    違反毒品危害防制條例
【裁判全文】
臺灣高等法院高雄分院刑事判決          九十二年度上訴字第一七三七號
    上訴人
    即被告  乙○○
    指定辯護人  本院公設辯護人  孫妙岑
右上訴人因違反毒品危害防制條例案件，不服臺灣高雄地方法院九十二年度訴字第一
一九八號中華民國九十二年七月三十一日第一審判決（起訴案號：臺灣高雄地方法院
檢察署九十二年度偵緝字第八四０號），提起上訴，本院判決如左：
      主      文
上訴駁回。
      事實及理由
一、本案經本院審理結果，認原審判決之認事用法及量刑，均無不當，應予維持，並
    引用原審判決書所記載之事實、證據及理由。
二、上訴人即被告乙○○上訴意旨雖又辯稱：我沒有與楊昆璋共同販賣毒品海洛因，
    楊昆璋叫我幫他送東西，我不知道夾鏈袋裡面是海洛因云云。
三、惟查，被告於民國（下同）九十一年五月廿三日及同年同卅一日，先後二次依楊
    昆璋之指示，各攜帶一包毒品海洛因（毛重依次為０．四公克、０．七公克），
    至高雄市○○路與重愛路口、及高雄市○○路與文甲路口，分別出售與綽號「阿
    文」、「阿賜」之二名不詳姓名成年男子，售價為新臺幣一千元、一千五百元等
    事實，迭據被告於警訊及檢察官偵查中供承不諱，核與共犯楊昆璋於警訊及檢察
    官偵查中之證述相符。被告於原審調查之初，坦承於前開時地，販賣海洛因與「
    阿文」、「阿賜」代價為一千元及一千五百元，嗣又指稱第一次送「貨」時，不
    知「楊交給我的那包東西是毒品」、「第二次送的時候，我知道東西是毒品」云
    云。而審判中，坦承與楊昆璋共同販賣毒品。就被告於警訊及偵查中之自白，參
    以楊昆璋之供述，是證被告於送「貨」之初，即已知悉所販賣者為毒品海洛因甚
    明。被告其後之否認知悉為毒品而販賣，顯係卸責之詞，不足憑信。至共犯楊昆
    璋於本院審理中，否認有指示被告販賣海洛因與綽號「阿文」、「阿賜」之二名
    男子，無非為己避嫌之詞，非真實可採，亦不足為被告有利之認定。被告販賣與
    「阿文」、「阿賜」之毒品海洛因，雖未扣案，無法鑑定是否為海洛因，但警方
    先後在楊昆璋之手提包內及其租住處，查扣海洛因共十四包，經鑑定無訛，原審
    判決已敘明，楊昆璋亦供承海洛因為其所有，除供自己施用外，並供販賣（警卷
    九十一年五月卅一日調查筆錄），是楊昆璋於警訊及偵查中所供委由被告販賣海
    洛因與「阿文」及「阿賜」之說，足以認定被告販賣與「阿文」、「阿賜」者，
    係第一級毒品海洛因無疑。綜上所敘，上訴意旨執前詞指摘原判決不當，為無理
    由，應予駁回。
四、按被告販賣毒品與「阿文」、「阿賜」之地點，為自由路與重愛路口、重愛路與
    文甲路口，原審判決及檢察官之起訴書，就「重愛路」，誤載為「重慶路」，應
    予更正。另原審判決事實欄一第一行所載肅清煙毒條「條」例，其中一「條」字
    係贅繕，併予刪除。
據上論斷，應依刑事訴訟法第三百六十八條、第三百七十三條，判決如主文。
本案經檢察官周章欽到庭執行職務。
中    華    民    國        九十二      年     十二     月    二十三    日
                              臺灣高等法院高雄分院刑事第五庭
                                  審判長法官  吳水木
                                        法官  趙文淵
                                        法官  洪慶鐘
右正本證明與原本無異。
如不服本判決應於收受本判決後十日內向本院提出上訴書狀，其未述上訴理由者，
並得於提起上訴後十日內向本院補提理由書狀（均須按他造當事人之人數附繕本)「
切勿逕送上級法院」。
                                      書記官  彭筱瑗
中    華    民    國        九十二      年     十二     月    二十四    日
附錄：本判決論罪科刑法條：
毒品危害防制條例第四條第一項
製造、運輸、販賣第一級毒品者，處死刑或無期徒刑；處無期徒刑者，得併科新臺幣
一千萬元以下罰金。
                                                                      Ｈ
附件
臺灣高雄地方法院刑事判決                        九十二年度訴字第一一九八號
    公  訴  人  臺灣高雄地方法院檢察署檢察官
    被      告  乙○○  男  三十六歲（民國○○○年○○月○日生）
                        住高雄市○○區○○路一五五號八樓之二
                        本案於臺灣高雄看守所羈押中
                        身分證統一編號：Ｖ一二三八五九號
    選任辯護人  戴國石律師
                蔡吉記律師
右列被告因違反毒品危害防制條例案件，經檢察官提起公訴（九十二年度偵緝字第八
四○號），本院判決如左：
    主  文
乙○○共同連續販賣第一級毒品，處有期徒刑拾貳年。扣案之第一級毒品海洛因合計
驗後淨重柒點壹肆公克、磅秤貳台，均沒收銷燬之；扣案未使用過之夾鏈袋貳大包、
藥杓壹支，均沒收之；因販賣第一級毒品海洛因所得之財物新臺幣貳仟伍佰元，沒收
之，如全部或一部不能沒收時，以其財產抵償之。
    事  實
一、乙○○前因違反肅清煙毒條條例案件，經臺灣高等法院花蓮分院以八十五年度上
    訴字第二四八號判處有期徒刑十年確定，執行指揮書執畢日期為民國九十六年一
    月六日，甫於九十年八月三十一日假釋出獄，現仍於保護管束中；詎其明知海洛
    因係毒品，具成癮性、濫用性及社會危害性，不得販賣、持有，仍與楊昆璋（業
    經提起公訴，並於九十二年七月二十四日，由本院以雄院貴刑德緝字第九○五號
    發佈通緝中）基於意圖營利之概括犯意聯絡，由楊昆璋負責聯絡買賣細節，乙○
    ○則於九十一年五月二十三日十五時許，在高雄市○○路、重慶路口，將重○‧
    四公克左右，以夾鏈袋分裝之海洛因一包，以新台幣（下同）一千元之價格售與
    名籍不詳綽號「阿文」之成年男子；另於同年月三十一日十四時許，亦由楊昆璋
    聯絡，並由乙○○在高雄市○○路與文甲路口，將重○‧七公克左右，以夾鏈袋
    分裝之海洛因一包，以一千五百元之價格，售與名籍不詳綽號「阿賜」之成年男
    子；嗣經臺南縣政府警察局刑警隊於九十一年五月三十一日十七時四十分許，持
    本院核發之搜索票，至高雄市○○區○○路一五五號大樓前停車場，對正欲返回
    租屋處之楊昆璋執行搜索，在其黑色手提包內查獲海洛因二包（驗後淨重共二‧
    ○二公克）、注射針筒六支、藥杓一支、安非他命一包，及楊昆璋所有門號00
    00000000號、0000000000號行動電話二支等物；並於同日十
    七時五十分許，在乙○○、楊昆璋位於高雄市○○區○○路一五五號八樓之二租
    屋處（下稱租屋處），搜索查獲海洛因十二包（驗後淨重共五‧一二公克）、安
    非他命九包、磅秤二台、未使用過之夾鏈袋二大包、注射針筒十支、吸食燈泡一
    個、楊昆璋所有門號0000000000號、及乙○○所有門號000000
    0000號行動電話各一支、殘留有海洛因之夾鏈袋二只等物。
二、案經台南縣政府警察局移送臺灣臺南地方法院檢察署，呈請臺灣高等法院檢察署
    令轉臺灣高雄地方法院檢察署檢察官偵查起訴。
    理  由
一、訊據被告乙○○對於右揭犯罪事實，於本院九十二年六月十一日訊問時均坦承不
    諱：
  (一)核與被告於警詢、偵查及本院詢問時供稱：左營區○○路一五五號八樓之二的房
    子是我用自己的名義承租的，平常都是楊昆璋在使用，我只有偶而到高雄來時才
    住，而房租七千元則是楊昆璋交給我，由我代為支付的；我是在九十一年四月底
    左右聽到楊昆璋與下游聯絡毒品交易的時間、地點，而知道他在販賣海洛因，我
    曾在租屋處看過楊昆璋研磨海洛因，及以磅秤分裝，查獲的毒品、器具即是用以
    分裝販賣用的；我只幫楊昆璋送過二次毒品，都是因為他沒空所以叫我幫忙，分
    別於九十一年五月二十三日十五時許，及同年月三十一日十四時許，將重○‧四
    公克、○‧七公克左右之海洛因，各以一千元、一千五百元之代價送交給楊昆璋
    的下游「阿文」、「阿賜」，我不知道「阿文」、「阿賜」二人的真實姓名，至
    於海洛因都是用夾鏈袋裝盛，外面再以紙包裹等語（見九十一年五月三十一日警
    詢、九十一年六月一日、九十二年四月二十五日偵查，及九十二年五月十二日、
    六月二日、六月十一日本院訊問筆錄）；
  (二)共犯楊昆璋於警詢、偵查中陳稱：我是從九十一年三月間開始販賣海洛因，大約
    是○‧四公克賣一千元；租屋處所查扣之物都是我的，而查扣的磅秤、夾鏈袋則
    是我販賣海洛因所使用的；當初是因為乙○○跟我說他經濟狀況不好，我才找他
    幫我販賣，他曾經二次幫我去交貨，而查獲的海洛因也是預備販賣用的等語（見
    九十一年五月三十一日警詢、九十一年六月一日偵查筆錄）均相符。
  (三)而楊昆璋黑色手提包內所查獲之白色粉末二包（驗後淨重共二‧○二公克），及
    租屋處所查獲之白色粉末十二包（驗後淨重共五‧一二公克），經分別送請法務
    部調查局鑑驗結果，證實皆為第一級毒品海洛因無訛，有該局調科壹字第二○○
    ○○四○三六號及第000000000號鑑定通知書各一紙，及該海洛因共十
    四包扣案可證，並有供分裝毒品所用之藥杓一支（無毒品反應，有高雄醫學大學
    附設中和紀念醫院0000000號檢驗報告可憑）、磅秤二台（呈海洛因陽性
    反應，有高雄醫學大學附設中和紀念醫院0000000號檢驗報告可憑）、未
    使用過之夾鏈袋二大包（無毒品反應，有高雄醫學大學附設中和紀念醫院000
    0000號檢驗報告可憑）扣案可佐。
  (四)況海洛因物稀價昂，取得不易，並為政府嚴予查緝之違禁物，而非法販賣海洛因
    之刑責甚重，法定本刑為無期徒刑或死刑，苟無利潤可圖，衡情被告與楊昆璋二
    人當無甘冒被查緝法辦之危險，而無端平價供應「阿文」、「阿賜」海洛因之理
    ；且被告若無販賣海洛因之行為，在得以任意供述之情形下，亦無甘冒涉犯重典
    之危險，信口承認曾有代送海洛因之行為，並具體供述交易時間、地點、對象、
    金額等等，顯見被告之自白及共犯楊昆璋之供述俱與事實相符，堪予採信。
  (五)綜上所述，本案事證明確，被告連續販賣海洛因之犯行，堪以認定。
二、至於被告選任辯護人雖聲請傳訊共犯楊昆璋，惟其自偵查中即未到案，現由本院
    於九十二年七月二十四日，以雄院貴刑德緝字第九○五號發佈通緝中，無法傳喚
    到庭；加以本案事證已明，實無再行傳訊之必要，併予敘明。
三、按海洛因依其成癮性、濫用性及對社會危害性，係屬第一級毒品，毒品危害防制
    條例第二條第二項定有明文；核被告販賣海洛因與「阿文」、「阿賜」之行為，
    係犯毒品危害防制條例第四條第一項之販賣第一級毒品罪；其與楊昆璋就上揭犯
    行間，有犯意聯絡及行為分擔，為共同正犯；被告為販賣而持有毒品海洛因之低
    度行為，為販賣之高度行為所吸收，不另論罪；被告先後二次販賣海洛因之行為
    ，時間緊接，所犯罪名相同，顯係基於概括犯意為之，為連續犯，應論以一販賣
    第一級毒品罪，又本應依法加重其刑，惟因死刑、無期徒刑依法不得加重，爰不
    予加重其刑，併予敘明。被告所犯者為最輕本刑無期徒刑以上之罪，然其並非販
    毒集團，販賣毒品數少量微，獲利有限，且與楊昆璋僅屬小盤毒梟，如論以無期
    徒刑以上之罪，似嫌過苛，爰依刑法第五十九條之規定酌減其刑。
四、被告僅參與二次販賣海洛因之犯行，即分別販賣○‧四公克、○‧七公克之海洛
    因與「阿文」、「阿賜」，均已如前述；公訴人認被告係自始即與楊昆璋共同多
    次販賣海洛因與不特定人，容有誤會，併此敘明。
五、爰審酌被告曾有違反肅清煙毒條條例前科，現仍在假釋中，猶不知改過，更犯本
    案；且明知毒品對人體之危害性，竟圖一己私利而出售，戕害他人身心，敗壞社
    會風氣；然犯後坦承犯行，態度良好，及其犯罪所得非鉅，惟所生危害重大等一
    切情狀，量處如主文所示之刑。
六、扣案之白色粉末共十四包（即楊昆璋手提包內所查獲之二包，及租屋處所查獲之
    十二包），係被告及楊昆璋預備用以販賣之第一級毒品海洛因（合計淨重七點一
    四公克），已如前述；而磅秤二台，係用以秤量海洛因以供販賣之物（業據楊昆
    璋於九十一年六月一日偵查中陳述明確，核與被告所供相符），而均有第一級毒
    品海洛因殘留，亦如前述，且客觀上已與該磅秤二台相結合而無法析離，均應依
    毒品危害防制條例第十八條第一項前段沒收銷燬之；至於扣案之藥杓一支及未使
    用過之夾鏈袋二大包，雖均無毒品反應，然分別係供販毒所用及供販毒預備之物
    ，且皆為共犯楊昆璋所有，業據被告及楊昆璋供述明確，均應依刑法第三十八條
    第一項第二款宣告沒收之。
七、扣案門號為0000000000號、0000000000號、000000
    0000號之行動電話各一支，雖係共犯楊昆璋所有，業據被告供述明確，然被
    告於本院九十二年六月二十七日審理時稱：楊昆璋有輪流帶扣案的三支手機出去
    ，但我未曾親眼目睹他用扣案的三支手機聯絡販毒事宜，我只是猜測他應該是以
    這三支手機來聯絡的等語；另扣案門號為0000000000號之行動電話一
    支，係被告所有，此為被告所自承，惟其供稱從未用以販毒，則上開行動電話四
    支，俱無證據證明係被告或共犯供販賣或預備供販賣毒品所用，爰均不予宣告沒
    收之。
八、殘留有白色粉末之夾鏈袋二只，經送驗後，確呈海洛因陽性反應，此有高雄醫學
    大學附設中和紀念醫院0000000號檢驗報告可憑，惟據被告於本院九十二
    年六月十一日訊問時陳稱：我曾看過楊昆璋以夾鏈袋分裝海洛因，楊昆璋對於自
    己要吸的海洛因也會以夾鏈袋來裝盛；至於扣案的殘渣袋二個我不知道是在哪裡
    找到的，被查獲的那個禮拜我曾二次看到楊昆璋拿出以夾鏈袋裝盛的海洛因來吸
    食，那個禮拜我只看到過二次，此外他是否還有再吸，我就不清楚了等語；顯見
    該夾鏈袋二只，為吸食海洛因所用之物，與本案販賣第一級毒品之犯行無關；另
    注射針筒十六支、安非他命共十包、吸食燈泡一個，則均無證據證明係被告或共
    犯供販賣或預備供販賣毒品所用，且與本案無關，爰均不予宣告沒收銷燬之，而
    應附隨於被告施用毒品案件中予以宣告，附此敘明。
九、被告販賣海洛因二次與「阿文」、「阿賜」，共得款二千五百元，應依毒品危害
    防制條例第十九條第一項規定沒收，如全部或一部不能沒收時，應以其財產抵償
    之。
據上論斷，應依刑事訴訟法第二百九十九條第一項前段、毒品危害防制條例第四條第
一項、第十八條第一項前段、第十九條第一項、刑法第十一條前段、第二十八條、第
五十六條、第六十四條第一項、第六十五條第一項、第五十九條、第三十八條第一項
第二款，判決如主文。
中    華      民      國     九十二     年     七     月    三十一    日
                                  臺灣高雄地方法院刑事第四庭
                                  審判長  法  官  陳明富
                                          法  官  卓立婷
                                          法  官  洪珮婷
右正本證明與原本無異。
如不服本判決，應於判決送達後十日內，向本院提出上訴狀。
                                書記官    于耀文
中    華    民    國      九十二      年      七      月    三十一      日


司法院資訊處製作；財團法人民間司法改革基金會備份。
